臺灣苗栗地方法院民事簡易判決  
110年度苗簡字第713號
原      告  林文球  
訴訟代理人  鄭世脩律師（兼送達代收人）
被      告  張振榮  

訴訟代理人  張立杰律師
            饒斯棋律師
            甘綝律師
上列當事人間請求返還土地事件，本院於民國111年2月9日言詞
辯論終結，判決如下：
    主  文
原告之訴及假執行之聲請均駁回。
訴訟費用由原告負擔。
    事實及理由
一、原告主張：原告於民國65年5月29日因父親林双竜贈與而取
    得苗栗縣○○鄉○○段000地號土地（下稱564地號土地）所有權
    ，及其上未辦理保存登記之門牌號碼苗栗縣○○鄉○○村○○0鄰0
    0號建物（下稱系爭建物，面積位置詳附圖苗栗縣頭份地政
    事務所111年1月7日土地複丈成果圖房屋A所示）之事實上處
    分權，系爭建物係林双竜興建而原始取得，並出租予被告父
    親張煥金至其逝世為止，惟張煥金逝世後，即由被告一家居
    住占用不返還，被告並無占有系爭建物之正當權源，爰類推
    適用民法第767條第1項規定，請求被告騰空遷讓系爭建物予
    原告等語。並聲明：㈠被告應將564地號土地上系爭建物（面
    積位置詳附圖房屋A所示）騰空遷讓予原告、㈡願供擔保請准
    宣告假執行。
二、被告則以：系爭建物係張煥金向564地號土地之地主林双竜
    租地後原始起造，因而取得系爭建物事實上處分權，其後張
    煥金於110年4月3日逝世後，由被告及訴外人張振發、張振
    垣、張秀蘭、張秀菊繼承，原告主張系爭建物為其所有，自
    屬無據；又林双竜與張煥金就租賃564地號土地並未約定租
    賃期限，應認當事人真意係租至系爭建物不堪使用為止等語
    ，資為抗辯，並聲明：㈠原告之訴及假執行之聲請均駁回、㈡
    如受不利判決，願供擔保請准宣告免為假執行。
三、兩造協議簡化爭點如下（本院卷第147至148頁）：
　㈠不爭執事項
  ⒈564地號土地（土地面積10,402平方公尺）係屬山坡地保育地
    之農牧用地，於35年6月17日總登記於林双竜名下，其後於6
    5年9月22日以贈與為由移轉登記予原告單獨所有（本院卷第
    35頁、第93至100頁）。
  ⒉系爭建物係屬未辦理保存登記建物（本院卷第93頁），並坐
    落於564地號土地。
  ⒊張煥金係被告父親（本院卷第39頁），而張煥金於110年4 月
    3日逝世（本院卷第129頁），現查無其繼承人聲請拋棄繼承
    （本院卷第139至141頁）。
  ⒋原告有於103年6月22日簽立單據，載明「茲收到張煥金先生
    祖金（租金之誤）自民國100年至103年共4年，每年此照（
    比照之誤）谷價（穀價之誤）煥算（換算之誤），目前1 年
    2500，4年1萬元，本人實收無訛。經手人：林文球」（本院
    卷第127頁）。
  ㈡爭執事項
　  原告是否為系爭建物之事實上處分權人？兩造就系爭建物有
    無租賃關係？原告類推適用民法第767條第1項前段規定，請
    求被告將系爭建物騰空返還予原告，有無理由？　
四、本院之判斷：
  ㈠按當事人主張有利於己之事實者，就其事實有舉證之責任（
    民事訴訟法第277條本文）。則原告主張其因受贈而為系爭
    建物之事實上處分權人，其後將系爭建物出租予張煥金至其
    逝世為止等情，既為被告所否認（本院卷第103至105頁），
    原告即應就該等事實負舉證之責。
　㈡則經本院曉諭原告就其主張為系爭建物事實上處分權人乙情
    有何舉證，原告僅泛稱系爭建物係林双竜原始起造後贈與原
    告，然未辦理登記，而被告最近始就系爭建物辦理稅籍登記
    ，而請求調閱系爭建物稅籍登記卷宗等語（本院卷第145至1
    46頁）。然經本院調取系爭建物之稅籍證明書及稅籍底冊，
    該建物係於55年1月興建完成、55年2月起課房屋稅，納稅義
    務人為張煥金，並無變更（本院卷第169至173頁），且該建
    物稅籍登記表上有蓋用「六十一年房屋稅籍普查」、「六十
    四年度普查訖」之印文（本院卷第171頁），顯見該建物早
    於55年2月間即經張煥金登記為納稅義務人，並起課房屋稅
    ，礙無原告所指係被告臨訟登記之情形；況經本院至現場履
    勘後，系爭建物所設置之電號為00-0000-00號（本院卷第20
    0頁下方照片），再經本院調取該電號用電資料後，該電號
    係於55年10月1日裝表供電，用電戶名為張煥金，用電地址
    為「三灣鄉內灣村12號」（本院卷第245頁台灣電力股份有
    限公司苗栗區營業處110年12月15日函文），且張煥金之手
    抄戶籍謄本確實設籍於「內灣村5鄰田中12號」（本院卷第1
    31頁），亦與上開稅籍登記資料一致。從而原告既未能舉證
    證明其為系爭建物之事實上處分權人，其所聲請調查之證據
    亦無從為其有利之證明，難認原告主張其為系爭建物之事實
    上處分權人，且有將系爭建物出租予張煥金至其逝世為止等
    情可採。
　㈢綜上，原告既未能舉證其為系爭建物之事實上處分權人，且
    有將系爭建物出租予張煥金至其逝世為止等情，故其主張類
    推適用民法第767條第1項前段規定，請求被告騰空遷讓系爭
    建物，自屬無據，應予駁回。又原告假執行之聲請，因訴之
    駁回而失其依據，應併予駁回。　
五、本件事證已臻明確，兩造其餘攻擊防禦方法，經本院審酌後
    核於本判決結果不生影響，爰不一一論述，併此敘明。
六、訴訟費用負擔之依據：民事訴訟法第78條。
中　　華　　民　　國　　111 　年　　2 　　月　　10　　日
                  苗栗簡易庭  法  官  劉奕榔
以上正本係照原本作成。
如對本判決上訴，須於判決送達後20日內向本院提出上訴狀（須
附繕本）。如委任律師提起上訴者，應一併繳納上訴審裁判費。
                              書記官  江秋靜
中　　華　　民　　國　　111 　年　　2 　　月　　10　　日